【裁判字號】    89,訴,118
【裁判日期】    890704
【裁判案由】    偽造文書
【裁判全文】
臺灣雲林地方法院刑事判決                          八十九年度訴字第一一八號
    公  訴  人  臺灣雲林地方法院檢察署檢察官
    被      告  丙○○
    被      告  洪駿豪〔原名甲.
右被告因偽造文書案件，經檢察官提起公訴（八十九年度偵字第四二號），本院判決
如左：
    主  文
丙○○行使偽造私文書，足以生損害於公眾及他人，處有期徒刑柒月。
民國八十七年九月三十日附條件買賣合約書上偽造「丁○○」、「乙○○○」之署押
各壹枚，及偽造「丁○○」印章壹顆及印文壹枚，均沒收之。
洪駿豪無罪。
    事  實
一、丙○○前於民國八十四年間，因違反麻醉藥品管理條例及藥事法案件，經本院分
    別判處有期徒刑五月及六月，應執行有期徒刑九月，緩刑四年，於八十四年五月
    十九日確定。詎丙○○於緩刑期間，竟仍不知悔改，復於八十七年九月三十日，
    以動產擔保附條件買賣之方式，向佳億汽車股份有限公司〔下簡稱佳億公司〕業
    務員洪駿豪〔原名甲○○〕購買車號Ｃ三─四四六八號自用小客車一部，於簽訂
    附條件買賣合約書時，為順利向福灣企業股份有限公司〔下簡稱福灣公司〕辦理
    分期付款事宜，竟未經其父母丁○○、乙○○○之同意，擅自偽造「丁○○」印
    章〔未扣案〕一枚，於附條件買賣合約書之連帶保證人欄及車主與保證人對保簽
    章欄以該偽造之印章而偽造「丁○○」印文；擅自盜用「乙○○○」印章，於附
    條件買賣合約書之連帶保證人欄及車主與保證人對保簽章欄盜用「乙○○○」印
    文；續於附條件買賣合約書之連帶保證人欄及車主與保證人對保簽章欄上，偽造
    「丁○○」之署押，及委由不知情之不詳姓名成年人偽造「乙○○○」之署押，
    用以表示其已覓妥連帶保證人，嗣由不知情之佳億公司業務員洪駿豪對保後，據
    以向雲林監理站辦理動產擔保交易附條件買賣登記、及向福灣公司辦理貸款而行
    使之，足生損害於丁○○、乙○○○、福灣公司之權益，及雲林監理站辦理動產
    擔保交易登記之正確性。嗣因丙○○自八十八年四月份起，即未依約繳付分期價
    款，經福灣公司告訴後，始循線查悉上情。
二、案經臺灣雲林地方法院檢察署檢察官自動檢舉偵查起訴。
    理  由
壹、有罪部分
一、訊之被告丙○○，對於右揭時地購車，未得其父親丁○○之同意，擅自偽造「丁○○」印章一枚，並於附條件買賣合約書之連帶保證人欄及車主與保證人對保簽
    章欄偽造「丁○○」印文，及未得丁○○同意，偽造「丁○○」之署押等情不諱
    ，惟否認有盜用「乙○○○」印章、印文及偽造「乙○○○」署押情事，辯稱：
    乙○○○的印章，是在家裡酒廚拿的，伊有跟父母講云云。惟查，右揭事實，已
    據被告丙○○於檢察官偵查時自承在案，核與證人丁○○即被告丙○○之父親證
    以：我不知道丙○○以附條件買賣車子，我沒有當他的保證人，合約書上的印文
    及署押，均不是我的等語；證人乙○○○即被告丙○○之母親於偵查時證稱：合
    約書上簽名及印章都不是我的，我沒有同意當丙○○的保證人，我一直住北部，
    曾聽說丙○○要買車，其他我都不知道等語，尚屬吻合，並有附條件買賣合約書
    可稽。而被告丙○○購買該小客車，因辦理貸款需用，由佳億公司業務員交付附
    條件買賣合約書等辦理貸款資料後，俟被告丙○○填妥各項資料，並於各表格欄
    上簽名蓋章後，始交付被告洪駿豪持以向福灣公司辦理貸款等情，復據被告洪駿
    豪於本院供稱：合約書交給丙○○，要讓他父母簽名、蓋章後，再交給我，隔天
    我去拿時，保證人欄均已簽名蓋章等語；證人許振福即前佳億公司業務員到庭證
    以：我知道丙○○有以附條件買賣車子，八十七年某日動產擔保交易契約書資料
    袋、及相關資料，是我與和洪駿豪一齊送到丙○○家，送去時洪駿豪有跟丙○○
    說那些資料有些格子要簽名蓋章，講完後，丙○○說他父母不在，隔幾天把蓋章
    及簽名弄好後，再給洪駿豪，解釋好準備離去時，洪駿豪還交代丙○○要拿給他
    的父母親簽等語；證人郭俊論即前佳億公司業務員於本院證以：我有和甲○○去
    過丙○○家裡一次，去向丙○○收資料，是賣車的貸款資料，我坐在旁邊有看了
    一下，但未詳細看內容等語，互核相符，顯見被告洪駿豪確實將貸款資料送交被
    告丙○○填寫無誤。至被告丙○○嗣後於本院辯稱其貸款有向其父母講云云，既
    與證人丁○○、乙○○○前揭證述不合，且丁○○、乙○○○為被告丙○○之父
    母，苟被告丙○○辦理貸款時，有取得彼等二人之同意，並自願充當連帶保證人
    者，衡情彼等自無設詞捏造而為上揭證述之理，是被告丙○○此部分所辯，應係
    犯後卸飾之舉，實無足取。證人乙○○○事後於本院改口證稱：附條件買賣契約
    書上乙○○○署押不是我寫的，我當時人在台北，我叫兒子自己寫云云，核其前
    後證述不一，已如上述，且被告丙○○之前苟已取得乙○○○之同意，亦不應於
    檢察官偵查時自承之理，顯見證人乙○○○事後上揭所證，應係迴護被告丙○○
    之詞，自無足採。乙○○○署押既非被告丙○○親自偽造，又不能證明係被告洪
    駿豪所為，且丁○○署押筆跡與乙○○○署押筆跡，從形式上觀之，顯非同一人
    所為，應係被告丙○○委由不知情之不詳年籍者偽填無誤。事證明確，被告丙○○犯行堪以認定。
二、核被告丙○○所為，係犯刑法第二百十六條、第二百十條之行使偽造私文書罪行
    。其偽造「丁○○」印章、印文；盜用「乙○○○」印文；及偽造「丁○○」、
    「乙○○○」署押之行為，均為偽造私文書之階段行為，不另論罪。其利用不知
    情之不詳年籍者偽造「乙○○○」署押之行為，為間接正犯。被告丙○○偽造私
    文書後，持以行使，其偽造之低度行為，應為嗣後之行使高度行為所吸收，不另
    論罪。其利用不知情之洪駿豪辦理動產擔保交易登記及貸款等項，為間接正犯。
    爰審酌被告丙○○前於八十四年間，因違反麻醉藥品管理條例及藥事法案件，經
    本院分別判處有期徒刑五月及六月，應執行有期徒刑九月，緩刑四年，於八十四
    年五月十九日確定，有臺灣雲林地方法院檢察署刑案資料查註紀錄表、及本院被
    告全國前案紀錄表可稽，其於緩刑期間內，再犯本件有期徒刑以上之罪，其犯罪
    動機、目的、及犯後態度等一切情狀，量處如主文所示之刑。至民國八十七年九
    月三十日附條件買賣合約書上偽造「丁○○」、「乙○○○」之署押各一枚，偽
    造「丁○○」印章〔未扣案〕壹顆及印文一枚，應依刑法第二百十九條之規定沒
    收。至盜用「乙○○○」印文部分，因非屬上揭法條規範之沒收範圍，且非被告
    所有，爰不為沒收，附帶敘明。
貳、無罪部分
一、公訴意旨略以：被告洪駿豪〔原名甲○○〕前為佳億公司業務員，因被告丙○○
    前於民國八十七年九月三十日，以附條件買賣方式，向佳億公司購買自用小客車
    一部，因被告丙○○未覓妥連帶保證人，詎被告洪駿豪與被告丙○○為順利向福
    灣公司辦理分期付款事宜，竟基於共同犯意之聯絡，未經被告丙○○之父母丁○○、乙○○○之同意，由被告丙○○偽造「丁○○」之署押，被告甲○○偽造「
    乙○○○」署押於附條件買賣合約書之連帶保證人欄及車主與保證人對保簽章欄
    ；被告丙○○盜蓋「乙○○○」印文，被告甲○○偽造「丁○○」印章蓋用印文
    於附條件買賣合約書之連帶保證人欄及車主與保證人對保簽章欄，為被告即債務
    人丙○○之連帶保證人，嗣將附條件買賣合約書持往雲林監理站辦理動產擔保交
    易附條件買賣登記、及向福灣公司辦理貸款，足生損害於丁○○、乙○○○本人
    、福灣公司及雲林監理站辦理動產擔保交易登記之正確性，因認被告洪駿豪共犯
    刑法第二百十六條、第二百十條之行使偽造私文書罪嫌云云。
二、按犯罪事實，應依證據認定之，無證據不得推定其犯罪事實，又不能證明被告犯
    罪者，應諭知無罪之判決，刑事訴訟法第一百五十四條、第三百零一條第一項分
    別定有明文；而事實之認定，應憑證據，如未能發現相當證據，或證據不足以證
    明，自不能以推測或擬制之方法，為裁判基礎，最高法院著有四十年臺上字第八
    六號判例可循。公訴意旨認被告洪駿豪涉嫌共犯刑法第二百十六條、第二百十條
    之行使偽造私文書罪嫌，無非係以被告洪駿豪前為佳億公司業務員，因被告丙○○前於八十七年九月三十日，以附條件買賣方式，向佳億公司購買自用小客車一
    部，因被告丙○○未覓妥連帶保證人，為順利向福灣公司辦理分期付款事宜，乃
    基於共同犯意之聯絡，未經被告丙○○之父母丁○○、乙○○○之同意，由被告
    丙○○偽造「丁○○」之署押，被告甲○○偽造「乙○○○」署押於附條件買賣
    合約書之連帶保證人欄及車主與保證人對保簽章欄；被告丙○○盜蓋「乙○○○
    」印文，被告甲○○偽造「丁○○」印章蓋用印文於附條件買賣合約書之連帶保
    證人欄及車主與保證人對保簽章欄，為被告丙○○之連帶保證人，嗣將附條件買
    賣合約書持往雲林監理站辦理動產擔保交易附條件買賣登記、及向福灣公司辦理
    貸款云云，為其涉犯共同行使偽造私文書之論據。惟訊據被告洪駿豪堅決否認有
    共同行使偽造私文書犯行，辯稱：我將附條件買賣合約書交給丙○○，要讓他父
    母簽名、蓋章後，再交還給我，隔天他交付給我時，保證人欄均已簽名蓋章，我
    只在兌保人欄簽我名字，我沒有簽署乙○○○名字，沒有偽造私文書等語。
三、經查：被告丙○○雖於八十八年八月十八日檢察官偵查時供稱丁○○的印章，是
    外務員〔指被告洪駿豪〕刻的，丁○○名字是我簽的，乙○○○是外務員簽的．
    ．．偽簽姓名是業務員教我的云云。惟被告洪駿豪否認上情，辯稱：我將附條件
    買賣合約書交給丙○○，要讓他父母簽名、蓋章後，再交還給我，隔天他交付給
    我時，保證人欄均已簽名蓋章，我只在兌保人欄簽我名字，我沒有簽署乙○○○
    名字等語，核與證人許振福即前佳億公司業務員到庭證以：我知道丙○○有以附
    條件買賣車子，八十七年某日動產擔保交易契約書資料袋、及相關資料，是我與
    和洪駿豪一齊送到丙○○家，送去時洪駿豪有跟丙○○說那些資料有些格子要簽
    名蓋章，講完後，丙○○說他父母不在，隔幾天把蓋章及簽名弄好後，再給洪駿
    豪，解釋好準備離去時，洪駿豪還交代丙○○要拿給他的父母親簽等語；證人郭
    俊論即前佳億公司業務員亦於本院證以：我有和甲○○去過丙○○家裡一次，去
    向丙○○收資料，是賣車的貸款資料，我坐在旁邊有看了一下，但未詳細看內容
    等語，互核尚屬相符，顯見被告洪駿豪交付貸款資料與被告丙○○時，確實有交
    代如何填表及簽章用印情事，且被告丙○○將貸款資料交給被告洪駿豪時，該附
    條件買賣合約書保證人欄及車主與保證人對保簽章欄等資料，應已簽名及蓋章完
    竣，否則證人許振福自無為上揭證述之理。再者，被告洪駿豪為佳億公司業務員
    ，其負責推銷汽車，固有業績壓力，惟其與被告丙○○購車之前，並不認識，已
    經彼等二人分別供明，參以未得丁○○、乙○○○之同意，偽刻其印章及簽署其
    姓名，刑法均設有處罰規定，乃眾所皆知之事，當時被告洪駿豪與被告丙○○既
    不認識，衡情自無偽造乙○○○之署押，而與被告丙○○共犯行使偽造私文書之
    理。再查，被告丙○○於本院審理時，亦改口翻異前詞，供稱：丁○○印章是家
    裡抽屜中拿的．．．〔經提示丁○○筆錄，再問丁○○印章如何來的〕，又改口
    答以是我刻的．．．乙○○○姓名是我寫的，好像是我寫的．．．那時他們有二
    人來，乙○○○署押是否他們簽的，我不清楚．．．乙○○○名字不是我寫的，
    我只寫我父親的名字、及我的名字．．．〔再問：合約書上乙○○○名字是何人
    寫的〕，答以太久忘記了．．．〔再提示八十八年九月八日偵查筆錄，問被告丙○○意見〕，答以我記得全部填好交給甲○○，乙○○○名字應該不是甲○○填
    的，太久忘記了等語。綜合被告丙○○上揭供詞，供述不一，前後反覆，互核與
    證人許振福等人之上述證述不符，衡以被告洪駿豪僅負責推銷汽車，其與被告丙○○又非熟識，已如上述，自無為推銷汽車而干冒刑章觸法之理由。是被告洪駿
    豪前揭所辯，核與常情不違，堪予採信。被告丙○○前後供述既屬反覆，且無其
    他積極證據佐參，自難僅憑其於檢察官偵查時之該供述，而遽予採信。此外，復
    查無其他積極證據足認被告洪駿豪確有涉犯共同行使偽造私文書情事，揆諸上揭
    規定，自應為被告洪駿豪無罪之諭知。
據上論斷，應依刑事訴訟法第二百九十九條第一項前段、第三百零一條第一項，刑法
第二百十六條、第二百十條，第二百十九條，判決如主文。
本案經檢察官林伯宇到庭執行職務
中      華      民      國    八十九    年      七      月      四      日
                                        臺灣雲林地方法院刑事第一庭
                                            法  官  林  秋  火
右正本證明與原本無異。
如不服本判決，應於判決送達後十日內，向本院提出上訴狀。（須附繕本）
                                            書記官  林  芳  杰
中      華      民      國    八十九    年      七      月      四      日
附錄論罪科刑法條：
刑法第二百十六條
行使第二百十條至第二百十五條之文書者，依偽造、變造文書或登載不實事項或使登
載不實事項之規定處斷。
刑法第二百十條
偽造、變造私文書，足以生損害於公眾或他人者，處五年以下有期徒刑。


司法院資訊處製作；財團法人民間司法改革基金會備份。
